臺灣高等法院高雄分院民事裁定　　　　　 100年度抗字第46號
抗　告　人　吳明和
相　對　人　魏天化
上列當事人間請求確認所有權存在再審之訴事件，抗告人聲請訴
訟救助，對於中華民國100年1月25日臺灣高雄地方法院100 年度
審救字第7 號所為裁定提起抗告，本院裁定如下：
    主  文
抗告駁回。
抗告訴訟費用由抗告人負擔。
    理  由
一、本件抗告意旨略以：抗告人與相對人間請求確認所有權存在
    再審之訴事件，本應繳交裁判費用新臺幣（下同）7 萬7824
    元。惟因抗告人生活困難，積蓄存款已遭相對人盜領，僅剩
    結息105 元。抗告人之生活全靠老人年金每月3000元支應，
    有時則由二位姊妹資助生活費。抗告人雖有坐落於高雄市前
    鎮區○○○路461 號房地之不動產，財產總額約有300 餘萬
    元，然自99年起即委託永慶房屋仲介公司出售，迄今尚未售
    出。此不動產亦難變換現金，以繳納高達7 萬7824元之訴訟
    費用。又抗告人並無原裁定所指於高雄第三信用合作社之投
    資。而抗告人雖有對於債務人魏天民之財產聲請法院予以強
    制執行，然尚未分得執行款項。目前實無資力再支出該訴訟
    費用。又本件訴訟，人證物證俱在，非相對人所能否認，聲
    請人必有勝訴之望，爰聲請准予訴訟救助，惟原裁定疏未詳
    查，遽予駁回抗告人之聲請，顯有違誤，為此提起抗告，求
    予廢棄原裁定，另為准予訴訟救助之裁定云云。
二、按當事人因無資力支出訴訟費用而聲請訴訟救助者，關於請
    求救助之事由，應提出能即時調查之證據，以釋明之，此觀
    民事訴訟法第109 條第2 項、第284 條之規定自明。所謂「
    無資力」，係指窘於生活，且缺乏經濟信用者而言。申言之
    ，若非取給於自己或家族所必需之生活費不能支出訴訟費用
    ，且無籌措款項以支出訴訟費用之信用技能，方能謂之為無
    資力支出訴訟費用（最高法院88年台聲字第582 號裁判要旨
    參照）。
三、經查抗告人於98年度之財產、所得為有坐落高雄市○鎮區○
    ○段1520地號土地及其地上房屋即門牌號碼高雄市前鎮區○
    ○○路461 號房屋各1 筆、租賃所得9 萬0862元、投資1 筆
    、BENZ牌及CITROEN 牌汽車各1 輛。財產總額為342 萬6191
    元等事實，有稅務電子閘門財產所得調件明細表1 份附卷可
    稽（見本院證物袋），足徵抗告人並非窘於生活，缺乏經濟
    信用，且非無籌措款項以支出訴訟費用之信用技能者。至於
    抗告人雖另提本院99年度聲字第48號准予訴訟救助之裁定，
    然抗告人並非無資力支出訴訟費用之人，已如前述，又本院
    99年度聲字第48號裁定與本件聲請訴訟救助之時間、資力狀
    況未盡相同，自不能據為抗告人有利之認定。揆諸首開說明
    ，抗告人本件聲請訴訟救助，即屬不應准許。原法院以抗告
    人尚非無資力支出訴訟費用，裁定駁回抗告人訴訟救助之聲
    請，尚無不合。抗告意旨指摘原裁定不當，求予廢棄，另為
    准予訴訟救助之裁定，為無理由，應予駁回。
四、據上論結，本件抗告為無理由，依民事訴訟法第495 條之1
    第1 項、第449 條第1 項、第95條、第78條，裁定如主文。
中    華    民    國  100     年    2     月    25    日
                              民事第三庭
                                  審判長法官  張國彬
                                  法      官  甯  馨
                                  法      官  吳登輝
以上正本證明與原本無異。
如不服本裁定應於送達後10日內向本院提出再抗告狀（並按他造
當事人之人數附繕本），並繳納再抗告費新臺幣1,000 元。
再為抗告僅得以適用法規顯有錯誤為理由，並應委任律師為代理
人。如委任律師提起抗告者，應一併繳納抗告費。
中    華    民    國   100    年    3     月    1     日
                                  書  記  官  廖素珍
附註：
抗告人之配偶、三親等內之血親、二親等內之姻親，或抗告人為
法人、中央或地方機關時，其所屬專任人員具有律師資格並經法
院認適當者，亦得為第三審訴訟代理人。
抗告人或其法定代理人具有律師資格者及前項情形，應於提起抗
告或委任時釋明之。